【裁判字號】    91,易,790
【裁判日期】    920827
【裁判案由】    傷害
【裁判全文】
臺灣士林地方法院刑事判決                          九十一年度易字第七九號
    公  訴  人  臺灣士林地方法院檢察署檢察官
    被      告  丙○○
    選任辯護人  洪戩穀律師
右列被告因傷害案件，經檢察官提起公訴（九十一年度偵續字第七九號），本院判決
如左：
    主  文
丙○○傷害人之身體，處有期徒刑陸月，如易科罰金以參佰元折算壹日。扣案菜刀壹
把沒收。
    事  實
一、丙○○於民國九十年九月二十五日十一時三十分許，在台北市大同區○○○路○
    段二五五號設攤販賣滷味，因與顧客丁○○為找錢問題發生爭執，丁○○先以手
    持之雨傘，毆擊丙○○多下（丁○○所犯傷害罪，業經本院判決），丙○○不堪
    此毆擊，乃憤而基於傷害之犯意，以手持之菜刀朝丁○○砍去，致丁○○右側、
    左側橈骨骨折、兩側手臂多處韌帶斷裂、右手腕血管傷害，左手肌腱共十二條斷
    裂、右手伸直肌腱共九條斷裂。
二、案經丁○○訴由台北市政府警察局大同分局報請台灣士林地方法院檢察署檢察官
    偵查起訴。
    理  由
一、訊之被告丙○○雖坦承於右述時地與告訴人丁○○發生爭執，惟否認有傷害之犯
    意及犯行，辯稱：當日因找錢一事與告訴人發生爭執，告訴人不分青紅皂白以雨
    傘毆擊伊，伊正在切滷味，手上原即握有菜刀，乃順手以刀抵擋告訴人雨傘之攻
    擊，後來因為告訴人仍繼續以傘毆打伊，伊想離開，不慎為階梯絆倒，菜刀仍握
    在手上，告訴人仍奮力攻擊，亦不慎摔倒，所以碰到伊手握之菜刀而受傷云云。
    惟查：
  (一)告訴人指稱被告係以菜刀持向其砍去，致其雙手受傷，其為阻止告訴人繼續攻擊
    ，才朝告訴人撲去，將告訴人撲倒壓住，並非不慎跌倒碰觸菜刀而受傷等語。
  (二)且告訴人於當日送馬偕紀念醫院急診，經醫師診斷結果為左手肌腱共十二條斷裂
    、右手伸直肌腱斷裂共九條、右側左側橈骨骨折、兩側手臂多處韌帶斷裂、右手
    腕血管傷害，此有馬偕紀念醫院診斷證明書二紙在卷可稽。
  (三)被告雖辯稱：係伊被階梯絆倒後，菜刀仍握於手上橫放在頸前，告訴人亦跌倒而
    碰觸菜刀而受傷一節，經查：
    1.本院以被告前開辯解，向馬偕醫院查詢，該院覆稱「病患丁○○先生，於九十
      年九月二十五日被送入急診並施行緊急手術，發現其雙手分別為五×二×二公
      分及五×三×三公分之深傷口，依病患受傷情形判斷，不可能為自己跌倒碰到
      菜刀所以受傷」等語，經本院再次函詢何以不可能是自己跌倒碰到菜刀受傷，
      該院進一步覆稱「患者丁○○所受之傷，傷口、肌腱面及骨骼面皆非常整齊，
      依常理判斷應為手握利器砍下受傷所造成。以跌倒後撞倒利器是不可能造成骨
      骼如此整齊之切口」等語，有馬偕紀念醫院九十二年三月二十四日馬院醫外字
      第九二０六三四號函、九十二年六月七日馬院醫外字第九二一二九三號函在卷
      可稽。
    2.且被告於案發當日警訊時供稱「他（指告訴人）又繼續拿傘打我的頭部，我就
      用左手擋他的雨傘，又大聲喊說我手上有刀你不要再打了，便雙手伸在頭部擋
      ，他又繼續打我頭部，可能在當時劃到他的手腕，造成他雙手受傷，他又把我
      壓在地上直到有人把我們拉開」云云，並未供稱告訴人係摔倒碰觸菜刀而受傷
      。且當日在場，同為菜販之證人乙○○、甲○○於案發當日警訊時，亦非證稱
      告訴人係因摔倒碰觸被告手握之菜刀而受傷。佐以前開馬偕紀念醫院之專業意
      見，足見告訴人並非因摔倒碰觸被告手持之菜刀而受傷。被告辯稱：告訴人係
      跌倒而碰觸菜刀受傷一節，實難以採信。
  (四)至於證人乙○○、甲○○於警訊時雖證稱：全程目擊事發經過，並證稱是因告訴
    人以雨傘毆打被告，告訴人伸手臂不慎碰觸菜刀而受傷，並非被告持刀將告訴人
    砍傷云云，惟查：
    1.該二名證人嗣於九十年十一月二十三日與被告同日到庭接受檢察官偵訊時，聽
      聞被告供稱是伊退後摔倒，告訴人跟著撲上來，伊手握菜刀不小心劃傷告訴人
      ，告訴人還繼續打才會受傷云云，證人甲○○旋即證稱「陸小姐講的沒有錯，
      戴先生買完東西又跑回去與陸小姐發生爭執，戴先生不高興就先拿雨傘打陸小
      姐，可能是打過頭了，才會去傷到自己的手，陸小姐是為了保護自己才會將菜
      刀拿起來擋，後來陸小姐跌倒，戴先生也跟著跌倒，所以才被刀子劃傷」云云
      ，證人乙○○亦證稱「沒錯，是老先生先動手的，且跌倒後戴先生壓在陸小姐
      的身上」云云，證人甲○○、乙○○證稱告訴人如何受傷一節，與渠二人警訊
      時自己作證所述經過迥然不同，且其證言內容明顯係附和被告之說詞，實難採
      信。
    2.經本院再次傳訊證人乙○○到庭接受交互詰問，辯護人詢問證人乙○○「有無
      看到告訴人丁○○如何受傷？」乙○○證稱「沒有看到。」問「二人均有跌倒
      ，為何跌倒？」乙○○證稱「我不知道，我只看到告訴人壓在被告身上」、「
      我看到的是片段，不是全部過程」檢察官問證人「你說被告正在切滷味，手上
      有菜刀，是你親眼看到還是你的判斷？」證人答稱「那是我的判斷」問「你在
      警訊說告訴人打被告至少五下？」證人答稱「那是我的判斷，因為我聽到聲響
      達一、二分鐘，所以警察問我有無打五下以上，所以我說應該有」，足見證人
      乙○○根本沒有目睹全部爭執過程，也不知被告究竟何時拿起菜刀，更不知告
      訴人、被告為何倒地及告訴人為何受傷，其警訊證稱係告訴人於毆打被告過程
      自己不慎被刀割傷一節，顯然不足採信。
    3.本院傳訊證人甲○○到庭接受交互詰問，渠雖於本院訊問時仍證稱「為了找錢
      的事，告訴人拿雨傘打被告，告訴人拿傘用力過度，被告以菜刀抵擋，菜刀就
      傷到告訴人的手」並證稱被告及告訴人二人跌倒的情形是「告訴人沒站穩就往
      前趴下，被告也因此跌倒」及被告沒有拿刀砍告訴人，也沒拿菜刀左右揮舞云
      云，惟查證人甲○○對於告訴人究竟如何被刀傷到手，始終無法具體說明，且
      依其證言，告訴人係以同一隻手拿雨傘攻擊被告，並非以雙手或輪流左右手拿
      雨傘攻擊被告，則何以告訴人係雙手均有深度割傷？證人甲○○證稱被告沒有
      拿刀砍告訴人，也沒以菜刀左右揮舞，是告訴人自己以傘攻擊被告用力過度傷
      到手云云，實難令人相信。
  (五)至於告訴人雖否認以雨傘攻擊被告，並指稱其係怕被告打行動電話叫人來，而以
    雨傘打掉被告之行動電話云云，經查被告於九十年九月二十五日當日十二時十五
    分前往新光吳火獅紀念醫院急診，經醫師診斷其傷勢為「左前額皮下血腫（約四
    ×二‧五公分）、左手腕瘀青（約三‧五×三公分）、左肩部瘀青（約三×三公
    分）、左無名指瘀青、左膝瘀青（二×三公分）」，有新光吳火獅紀念醫院診斷
    證明書一紙存卷可查，該紙診斷證明書雖係九十年九月二十八日才開立，但醫囑
    欄內載明「病患因上述病情於九十年九月二十五日十二時十五分PM到本院急診科
    求治」，足見被告並非於事發數日才前往醫院驗傷，告訴人指稱被告前開傷勢是
    事後虛捏一節，容非可採。而被告於爭執當日手持菜刀，左半身由頭到腳仍受有
    前開瘀傷，堪信其辯稱：是被告先以雨傘攻擊，伊側身抵擋不堪毆擊才舉起菜刀
    一節，尚堪採信。告訴人指稱其未曾以雨傘毆擊被告云云，應與事實不符。
  (六)又，告訴人手握雨傘傘柄以雨傘毆擊被告，因雨傘長度極長，持雨傘毆打過程，
    告訴人與被告間有一定距離，被告如僅係以菜刀架住雨傘抵擋，告訴人手腕實不
    可能為菜刀所劃傷。且被告係兩手手背均受砍傷，並非僅持雨傘之一手受傷，是
    本件應排除告訴人於以雨傘毆打被告過程中，不慎為菜刀劃傷之可能。
  綜上所述，告訴人指稱被告持刀將其砍傷一節，應可採信。被告否認有傷害犯行及
  犯意一節，尚難憑採。事證明確，被告犯行已堪認定，應予依法論科。
二、核被告所為，係犯刑法第二百七十七條第一項傷害罪。告訴人雖因而骨折、肌腱
    斷裂，但依現代醫學尚非屬重大不治之傷害，僅係骨頭、肌腱癒合後雙上肢功能
    會變差，日常生活會受影響，此有馬偕紀念醫院九十一年一月二日馬院醫外字第
    九０二六二八號函在卷可稽，是告訴人所受傷害，尚未達刑法所謂重傷害之程度
    ，附此敘明。爰審酌被告係因告訴人先行毆擊，才憤而持刀傷害告訴人，並斟酌
    告訴人受傷程度、被告犯罪後否認犯行之態度等及其他一切情狀，量處如主文所
    示之刑，併諭知易科罰金之折算標準，以示懲儆。
三、扣案菜刀一把，為被告所有，此據被告供承在卷，且係被告持以傷害告訴人所用
    之物，爰依刑法第三十八條第一項第二款規定宣告沒收。
據上論斷，應依刑事訴訟法第二百九十九條第一項前段，刑法第二百七十七條第一項
、第四十一條第一項、第三十八條第一項第二款，罰金罰鍰提高標準條例第一條前段
、第二條判決如主文。
本案經檢察官吳怡明到庭執行職務
中        華        民        國    九十二    年    八    月    二十七  日
                                  臺灣士林地方法院刑事第四庭
                                          法  官
右正本證明與原本無異。
如不服本判決，應於判決送達後十日內，向本院提出上訴狀。
                                          書記官
中    華    民    國      八十        年               月               日


司法院資訊處製作；財團法人民間司法改革基金會備份。
